【裁判字號】    92,交聲,1286
【裁判日期】    921230
【裁判案由】    違反道路交通管理處罰條例聲明異議
【裁判全文】
臺灣臺北地方法院交通事件裁定                  九十二年度交聲字第一二八六號
    原處分機關  臺北市交通事件裁決所
    異議人即
    受處分人    甲○○  男  二十八歲（民國六十四年二月二十一日生）
右列受處分人因違反道路交通管理處罰條例案件，對於臺北市交通事件裁決所中華民
國九十二年十月九日所為之處分（原處分案號：北市裁三字第裁二二─ΑＢ0000
000號），聲明異議，本院裁定如左：
    主      文
異議駁回。
    理      由
一、按交岔路口十公尺內不得臨時停車；禁止臨時停車處所不得停車，道路交通安全
    規則第一百十一條第一項第二款、第一百十二條第一項第一款分別定有明文。次
    按汽車駕駛人在禁止臨時停車處所停車者，處新臺幣（下同）六百元以上一千二
    百元以下罰鍰，道路交通管理處罰條例第五十六條第一項第一款亦規定甚明。又
    小型車之汽車駕駛人如有在禁止臨時停車處所停車之違規行為，如於舉發通知單
    上所載之應到案日期前到案聽候裁決，經主管機關調查後仍認定其有違反道路交
    通管理處罰條例之行為者，依違反道路交通管理事件統一裁罰基準及處理細則（
    下稱處理細則）第四十四條第一項及違反道路交通管理事件統一裁罰基準表（下
    稱基準表）之規定，應處罰鍰九百元。
二、本件異議人即受處分人甲○○於民國九十二年九月四日上午十一時四十六分許，
    將其所有車牌號碼一八一六─ＤＣ號之自小客車，停放在臺北市○○街四○二巷
    四弄二號前之交岔路口十公尺內，經臺北市政府警察局交通警察大隊警員以受處
    分人有違反道路交通管理處罰條例第五十六條第一項第一款之違規行為，拍照掣
    單逕行舉發，經將舉發通知單送達受處分人後，受處分人於應到案日期（九十二
    年十月十二日）前之九十二年九月二十四日向原處分機關提出申訴，經原處分機
    關函請舉發單位調查結果，仍認受處分人確有前開違規行為，原處分機關乃依道
    路交通管理處罰條例第五十六條第一項第一款、處理細則第四十四條第一項暨基
    準表之規定，於九十二年十月九日以北市裁三字第裁二二─ΑＢ0000000
    號裁決書裁處受處分人罰鍰九百元在案。
三、受處分人聲明異議意旨略以：伊係因幫忙其母（為領有殘障手冊之殘障人士）處
    理急事，故將車輛暫放在自家住處延壽街四○二巷四弄二號一樓門口處，僅停放
    一分鐘未到即遭開單，為考慮殘障人士方便，伊曾數次反映應設置殘障專用停車
    處，以方便暫停，但均未能設置，請基於人性立場免除該筆罰鍰等語。
四、經查，本件受處分人甲○○於右開時間確有將其所有之車牌號碼一八一六─ＤＣ
    號自用小客車停放在臺北市○○街四○二巷四弄二號前之交岔路口之事實，有卷
    內逕行舉發之違規照片一幀可稽，且為受處分人所自承。依該舉發照片以觀，受
    處分人停車之地點為延壽街巷弄交岔處之轉彎路口，確為交岔路口十公尺內無訛
    ，依道路交通安全規則第一百十一條第一項第二款、第一百十二條第一項第一款
    、道路交通管理處罰條例第五十六條第一項第一款等規定，其於交岔路口十公尺
    內之禁止臨時停車處所停車，即構成違規而應予處罰。受處分人雖辯稱其幫忙母
    親處理急事而將車輛「暫放」於住處門口，未達一分鐘即遭舉發云云。惟按所謂
    臨時停車者，係指車輛因上、下人、客，裝卸物品，其引擎未熄火，停止時間未
    滿三分鐘，保持立即行駛之狀態而言；所謂停車，則指車輛停放於道路兩側或停
    車場所，而不立即行駛者，道路交通管理處罰條例第三條第九款、第十款分別定
    有明文。依舉發照片所示，受處分人所駕駛前揭車輛停放於前開違規地點時，車
    輛係屬靜止停放狀態，車室內並無駕駛人或乘客，且門窗緊閉，其引擎應已熄火
    ，並未保持立即行駛之狀態，核屬停車而非臨時停車，其於交岔路口十公尺內之
    禁止臨時停車處所停車，自與道路交通管理處罰條例第五十六條第一項第一款之
    規定有違，受處分人辯稱僅「暫放」未達一分鐘云云，顯難援為有利於其之認定
    。次按道路交通管理處罰條例之立法目的，乃為加強道路交通管理，維護交通秩
    序，確保交通安全而設，倘有違反該條例之違規行為者，即應依該條例予以處罰
    ，此觀道路交通管理處罰條例第一條、第二條規定自明。受處分人既有前揭違規
    停車行為，依法自應予以處罰，至於各該路段是否屬於禁止臨時停車之路段，或
    應否設置殘障人士專用停車位，乃由交通行政主管機關依據相關法令，考量各路
    段巷道寬窄、交通流量、通行順暢、週邊環境等因素而為決定，惟尚不得以前揭
    路段未設置殘障人士專用停車處所為由，作為違規停車行為合理化之依據。受處
    分人徒以該處未能設置專用停車處所，基於人性立場應免除罰款等詞辯解，自難
    認為可採。本件事證明確，受處分人之違規行為應堪認定。
五、綜上所述，受處分人確有於前開時間在禁止臨時停車之交岔路口十公尺內違規停
    車之行為，且已於應到案日期前提出申訴，從而原處分機關依道路交通管理處罰
    條例第五十六條第一項第一款、處理細則第四十四條第一項暨基準表之規定，裁
    處受處分人罰鍰九百元，核無違誤。本件受處分人之異議為無理由，自應將其異
    議駁回。
據上論斷，應依道路交通案件處理辦法第十九條，裁定如主文。
中      華      民      國    九十二    年     十二     月     三十     日
                                  臺灣臺北地方法院交通法庭
                                          法  官 林庚棟
右正本證明與原本無異。
如不服本裁定，應於裁定送達後五日內，向本院提出抗告狀。
                                          書記官 殷玉芬
中      華      民      國    九十三    年       一     月       二     日


司法院資訊處製作；財團法人民間司法改革基金會備份。
